【裁判字號】    89,上易,4706
【裁判日期】    900221
【裁判案由】    侵占等
【裁判全文】
臺灣高等法院刑事判決                          八十九年度上易字第四七○六號
    上  訴  人  臺灣臺北地方法院檢察署檢察官
    被      告  甲○○
    選任辯護人  張菊芳
右上訴人因被告毀損案件，不服臺灣臺北地方法院八十九年度易字第一六○二號，中
華民國八十九年十月十九日第一審判決（起訴案號：臺灣臺北地方法院檢察署八十九
年度偵字第八九○四號），提起上訴，本院判決如左：
    主  文
上訴駁回。
    理  由
一、公訴意旨略以：被告甲○○與告訴人乙○○原為夫妻關係，雙方因感情不合而分
    居，（民國八十八年九月十三日協議離婚），分居期間，被告於八十八年八月七
    日二十時許，返回台北縣新店市○○路二十八號六樓住處，欲拿取其所有之電腦
    、週邊產品及其他物品時，發現乙○○已趁被告離家之際，將上揭物品據為己有
    並藏於他處，因而與乙○○理論，惟雙方對電腦所有權認知不同，發生言詞衝突
    ，被告一時氣憤，竟基於毀損之故意，砸毀上揭電腦、光碟片及盒子等物品。因
    認被告涉有刑法第三百五十四條毀損罪嫌（被告妨害名譽部分，業據原審判決無
    罪確定）。
二、按犯罪事實應依證據認定之，無證據不得推定其犯罪事實；又不能證明被告犯罪
    者，應諭知無罪之判決。刑事訴訟法第一百五十四條、第三百零一條第一項分別
    定有明文。而所謂證據，須適於為被告犯罪事實之證明者，始得採為斷罪資料，
    如未能發現相當證據，或證據不足以證明，自不能以推測或擬制之方法，以為裁
    判基礎，最高法院著有五十三年台上字第二七五○號及四十年台上字第八十六號
    判例足參。本件公訴人認被告涉有右揭毀損之罪嫌，無非以被告坦承於右揭時地
    損壞財物，核與告訴人乙○○指訴情節相符，復有照片四張、錄影帶附卷扣案可
    稽，為其論據。
三、訊據被告堅決否認右揭犯行，辯稱：右揭電腦及週邊產品、水晶裝飾品十幾件、
    望遠鏡一個、集郵簿六本、錢筒等物品，係伊所有而遭告訴人所侵占，伊並無毀
    損行為，偵查中亦無自白犯行，照片是伊提出用以證明告訴人毀損大門，被告並
    無公訴人所指毀損之犯行等語。
四、經查，檢察官既以右揭電腦及週邊產品、水晶裝飾品十幾件、望遠鏡一個、集郵
    簿六本、錢筒等物品，屬被告所有，認告訴人涉有侵占罪嫌提起公訴（參見起訴
    書），又謂被告就前揭物品係毀損他人之物，而涉有刑法第三百五十四條之毀損
    罪嫌，前後矛盾。本院遍查卷內資料，被告並無自白毀損前揭物品，又被告主張
    前揭物品為其所有，告訴人涉犯侵占罪嫌提出告訴（見偵字第二五七六四號卷第
    六頁、第二十五頁至第二十九頁），豈有可能自白毀損前揭物品。至被告於警訊
    時坦承其在台北縣新店市○○路十六號二樓之二砸毀幾個杯子等情（見偵字第八
    九○四號卷第五頁、第六頁），雖與證人陳璟璟到庭證述情節相符（見原審卷第
    七十八頁），惟此「幾個杯子」，既非公訴意旨所稱在台北縣新店市○○路二十
    八號六樓遭毀損之物，卷內亦無任何證據足證該「幾個杯子」係屬被告以外之「
    他人」所有，自無從為被告毀損之不利認定。又起訴書所指附於八十九年度偵字
    第六二四八號併辦卷內之錄影帶，依告訴人於告訴狀內第二段載明：「原告（指
    乙○○）僅先就：甲○○（按即被告）清楚知道本人詳知其淫亂暴行，故意教唆
    黑道暴力傷害恐嚇本人搬家一事，提出社區保全錄影帶為證．．並就錄影帶內容
    教唆暴力恐嚇毆本人及恐嚇追趕小孩廖鴻儒一事．．」等語（參見第六二四八號
    偵卷第二頁），此與毀損無任何關聯。至卷附之照片四張，係被告提出用以證明
    告訴人涉犯毀損罪嫌之證據，此觀台北縣警察局新店分局刑事案件報告書內載被
    告甲○○提出照片自明，自均不足為被告涉嫌毀損之證據。此外，復查無其他積
    極證據，足認被告確有毀損之情事，應認不能證明被告犯罪，原審基此為被告無
    罪之諭知，核無不合。公訴人上訴意旨：「被告毀損事證，告訴人於高院審理時
    提出」，指摘原判決不當，非有理由，應予駁回。
五、併辦之台灣台北地方法院檢察署八十九年度偵字第二二六二七號（含八十九年度
    偵字第六二四八號、八十八年度核退字第七五三號）案卷，檢察官認與本案具有
    牽連犯之裁判上一罪關係，而請求本院併案審理，惟被告既經本院諭知無罪之判
    決，即與移送併辦部分無方法結果之裁判上一罪關係可言，自應退還檢察官另行
    處理，附此敘明。
據上論斷，應依刑事訴訟法第三百六十八條，判決如主文。
本案經檢察官謝英民到庭執行職務。
中      華      民      國     九十     年      二      月    二十一    日
                              臺灣高等法院刑事第五庭
                                  審判長法  官  曾  德  水
                                        法  官  林  立  華
                                        法  官  楊  貴  雄
右正本證明與原本無異。
不得上訴。
                                        書記官  何  瓊  芳
中      華      民      國     九十     年      二      月    二十二    日


司法院資訊處製作；財團法人民間司法改革基金會備份。
